【裁判字號】    98,司財管,7
【裁判日期】    980624
【裁判案由】    選任遺產管理人
【裁判全文】
臺灣臺北地方法院民事裁定             98年度司財管字第7號
聲  請  人  乙○○
上列聲請人聲請選任被繼承人甲○○遺產管理人事件，本院裁定
如下：
    主  文
指定丙○○為被繼承人甲○○（男，民國○○年○ 月○○日生，身分
證統一編號：Ｚ000000000號、生前最後住所：台北市○○區○○
路1 段7 巷1 號8 樓，於民國95年12月28日死亡）之遺產管理人
。
准對被繼承人甲○○之繼承人為承認繼承之公示催告。
被繼承人甲○○之大陸地區以外之繼承人，應自前項公示催告最
後登載新聞紙之日起，壹年內承認繼承；其大陸地區之繼承人，
應自被繼承人死亡之日起參年內以書面向本院為繼承之表示，上
述期限屆滿，無繼承人承認繼承時，被繼承人之遺產，於清償債
權，並交付遺贈物後，如有剩餘即歸屬國庫。
丙○○應於收受本裁定之日起貳拾日內將本裁定登載公報、新聞
紙或其他相類之傳播工具，並將登載證據檢送本院，逾期視為撤
回公示催告之聲請。
聲請費用新台幣壹仟元由被繼承人甲○○之遺產負擔。
    理  由
一、按繼承開始時，繼承人有無不明，而無親屬會議或親屬會議
    未於一個月內選定遺產管理人者，利害關係人得聲請法院選
    任遺產管理人，並由法院依公示催告程序，定六個月以上之
    期限，公告繼承人，命其於期限內承認繼承，民法第1177條
    、第1178條分別定有明文。又大陸地區人民繼承台灣地區人
    民之遺產，應於繼承開始起三年內以書面向被繼承人住所地
    之法院為繼承之表示，逾期視為拋棄其繼承權，台灣地區與
    大陸地區人民關係條例第66條第1 項亦有明文。
二、本件聲請意旨略以：聲請人為第三人姚陳呅之債權人，因房
    地買賣之紛爭業已向本院提起訴訟中，而被繼承人甲○○為
    姚陳呅之繼承人之一，故聲請人乃係利害關係人，惟被繼承
    人甲○○於民國95年12月28日死亡，其法定繼承人均已拋棄
    繼承，惟是否尚有其他得為繼承人不明，依民法第1177條及
    第1178條第2 項規定，繼承開始時，繼承人有無不明，而無
    親屬會議或親屬會議未於一個月內選定遺產管理人者，利害
    關係人得聲請法院選任遺產管理人，並為公示催告，而丙○
    ○為該案件其餘姚陳呅繼承人之訴訟代理人，除所代理之被
    告就本件系爭房地共有五分之四之繼承權外，就本件事實及
    始末知之甚詳，為此爰請求指定丙○○為被繼承人甲○○之
    遺產管理人等語。
三、經查，聲請人上開主張，業據聲請人提出繼承系統表、戶籍
    謄本、拋棄繼承備查函、地上物買賣暨拆遷補償契約書、本
    院97年度北簡字第34987 號開庭通知書、起訴狀、言詞辯論
    筆錄等為證，自堪信為真實。又被繼承人甲○○自95年12月
    28日死亡迄今已約二年多餘，顯逾民法第1177條所定一個月
    時間，其間既無親屬會議選任之遺產管理人向聲請人為處理
    債務之表示，故依首揭法條規定，除已聲明拋棄繼承之繼承
    人外是否尚有其他繼承人不明時，自得由利害關係人提出聲
    請指定遺產管理人並為承認繼承之公告。本件聲請人為被繼
    承人甲○○之債權人，自屬利害關係人，爰審酌丙○○（女
    ，民國○○年○ 月○○日生）現為世豐國際建築開發股份有限公
    司之財務經理，為該案件其餘姚陳呅繼承人之訴訟代理人，
    就本件事實及始末知之甚詳，本院並已徵得丙○○同意，有
    民事陳報狀附卷可稽，認聲請人聲請指定丙○○為被繼承人
    甲○○之遺產管理人並無不當，應予准許。
四、次按公示催告之公告，應黏貼於法院之公告處，並登載於公
    報、新聞紙或其他相類之傳播工具。前項登載公報、新聞紙
    或其他相類之傳播工具之日期或期間由法院定之。聲請人未
    依前項規定登載者，視為撤回公示催告之聲請，民法第1179
    條第1 項第3 款、民事訴訟法第542 條定有明文。本院既准
    對於被繼承人甲○○之繼承人為承認繼承之公示催告，爰併
    依上開規定裁定如主文第四項所示。
五、依非訟事件法第157條，裁定如主文。
中    華    民    國    98    年    6    月    24     日
                    家事法庭司法事務官    吳彥慧
以上正本係照原本作成。
如對本裁定抗告，須於裁定送達後10日之不變期間內，向本院提
出抗告狀，並繳納抗告費新臺幣1,000元。
中    華    民    國    98    年    6    月    24     日
                                書記官    王子方


司法院資訊處製作；財團法人民間司法改革基金會備份。
